【裁判字號】    94,訴,649
【裁判日期】    950421
【裁判案由】    強盜
【裁判全文】
臺灣臺南地方法院刑事判決               94年度訴字第649號
公  訴  人  臺灣臺南地方法院檢察署檢察官
被      告  甲○○
選任辯護人  黃慕容律師
上列被告因強盜等案件，經檢察官提起公訴（九十四年度偵字第
四四二八號、第四八八九號），本院判決如下：
    主  文
甲○○竊盜，因防護贓物、脫免逮捕，當場施以強暴，處有期徒
刑柒年。
    事  實
一、甲○○於民國九十四年二月十五日二十一時許，至台南市○○路與永華路交岔口處之人行道上，見於該處擺設水果攤之
    丙○○與丁○○酒醉躺臥在地，竟基於意圖為自己不法所有
    之犯意，上前徒手竊取丁○○所有，置於所著背心口袋內之
    新台幣（下同）一萬六千元，並接續徒手竊取丙○○所有，
    置於腰際霹靂包之一萬元現金。得手後，正欲離去之際，因
    丙○○感覺有異，因而醒來，見甲○○竊取其等財物正欲離
    去，旋質問甲○○何以竊取其等財物，並上前欲逮捕甲○○
    。詎甲○○竟因防護贓物及脫免逮捕，當場將丙○○、丁○○飲用之酒瓶敲碎後（毀損部分未據告訴），持以朝丙○○
    攻擊，經丙○○閃避，始未受創。甲○○復持不知何人所有
    之安全帽一頂毆打丙○○臉部，並與丙○○發生扭打，而以
    此方式而施強暴行為，並致丙○○受有顏面撕裂傷、左結膜
    下血腫、雙肘挫擦傷、右小腿擦傷、左手肘撕裂傷等傷害（
    傷害部分未據告訴）。丙○○受創後，見甲○○已騎乘機車
    欲離去，乃上前質問甲○○怎可竊取財物後即行離去？甲○○遂丟擲現金二千九百元於地上，並乘隙騎乘機車逃逸。丙○○見不及追趕甲○○後，即以電話報警，並電請其配偶至
    現場協助其收拾散落於地上之物品。承辦員警經丙○○報案
    後，旋至現場勘查，並扣得甲○○所有，遺留於現場之行動
    電話手機一支，與非屬甲○○所有之安全帽一頂及折疊刀一
    支。丙○○返家後，其配偶整理承裝當日散落於地上物品之
    皮包時，發現該皮包內有一紙非屬丙○○所有之統一發票（
    按該統一發票為甲○○所有之物），係於現場收拾散落物品
    時，一併收納至丙○○之皮包內，遂交由丙○○轉交與承辦
    員警處理。嗣經警依該行動電話手機之登記資料，及該統一
    發票上所載時間，調得甲○○購物之錄影紀錄後，循線查獲
    上情。
二、案經臺南市警察局第六分局報告臺灣臺南地方法院檢察署檢
    察官偵查起訴。
    理  由
一、訊據被告甲○○於偵審中固均坦承於前揭時間曾至台南市○○路處，且現場所遺留之行動電話手機、統一發票等物均屬
    其所有等情，惟矢口否認涉有竊盜及準強盜等犯行，辯稱：
    當日伊在夏林路旁之超商購買啤酒六瓶後，獨自在夏林路上
    飲酒，飲酒完畢，即自行離去，並未竊盜被害人丙○○、丁○○之財物，亦未與被害人丙○○扭打；伊與被害人丙○○
    前曾因購買水果之事結怨，被害人丙○○之指認係挾怨報復
    ；伊不知為何其所有之行動電話手機、統一發票等物掉落於
    本案現場，可能係因不慎遺失所致云云。辯護意旨則以：被
    害人丙○○就與其扭打者之年紀、身材、身高、膚色、髮型
    ，及使用之兇器，與扣案統一發票之來源等事項前後證述不
    一，而其於警局就被告為與之扭打者之指認，係因承辦員警
    先行提示而為誘導所致，因認被害人丙○○之證述有所瑕疵
    而難採信；另被告倘若竊盜被害人財物，當亦無於被發現之
    際，丟下二千九百元現金之理，故被害人丙○○之證述與常
    理相違，應難採信云云。
二、經查：
（一）被害人丙○○與丁○○於九十四年二月十五日二十一時許
      ，在台南市○○路與永華路交岔口處之人行道上，擺設水
      果攤，並共同飲酒，且均酒醉躺臥在地。嗣於被害人丙○○與丁○○昏迷中，遭人竊盜一萬元及一萬六千元之現金
      ，被害人丙○○並於竊盜財物之人欲離開之際，與之發生
      扭打，並因而受有顏面撕裂傷、左結膜下血腫、雙肘挫擦
      傷、右小腿擦傷、左手肘撕裂傷等傷害等情，業經被害人
      丙○○在偵查及本院審理時；被害人丁○○於偵查中，分
      別均以證人身分結證在卷，並有郭綜合醫院九十四年二月
      十六日診斷證明書一份在卷可參，此部分事實應堪認定。
      另被害人丙○○與丁○○遭他人竊取財物，且被害人與竊
      盜財物者亦曾發生扭打之現場，留有被告所有之行動電話
      手機一支及統一發票一張等物一節，亦據被害人丙○○於
      偵查及本院審理時以證人身分結證屬實，而被告於偵審中
      亦均坦承扣案之行動電話手機一支及統一發票一張均屬其
      所有等情，並有行動電話手機一支及統一發票一張等物扣
      案可稽，從而，此部分事實亦堪認定。
（二）被害人丙○○於警詢時，即曾指認被告為當日竊盜其財物
      ，並與之扭打之人等情（參見警卷第一五頁），並於偵查
      及本院審理時，均曾以證人身分具結後，證稱被告確為當
      日竊盜其財物，並與之扭打者無誤（參見九十四年度偵字
      第四四二八號卷第二七頁、本院卷第八九頁），參以被害
      人丙○○於本院審理時，另結證稱：其於前揭時間，遭竊
      盜並與行竊者相互扭打之地點，設有路燈；又其與行竊者
      扭打時，兩人距離很近，而扭打過程相當久，但無法確定
      確有十分鐘等語（參見本院卷第八八頁），是審酌被害人
      丙○○當日與其扭打者之距離、光線、時間等因素，堪信
      被害人丙○○就被告為當日竊盜其財物，並與之扭打者之
      指認，當無誤認之虞。參以被害人丙○○、丁○○遭竊盜
      財物，且被害人丙○○與竊盜者扭打之現場，亦留有被告
      所有之行動電話手機一支及統一發票一張等物，堪認被告
      確為當日竊盜被害人丙○○、丁○○財物之人無誤。
（三）被害人丙○○於本院審理時以證人身分結證稱：其於九十
      四年二月十八日製作警詢筆錄時，承辦員警曾提出約三至
      四人之口卡片（按應係檔案照片之誤）予其辨識，且詢其
      就何人之相片有印象，其當場即指認被告等語（參見本院
      卷第九四頁），而承辦員警莊海松於本院審理時結證稱：
      其於承辦此案件之初，先行調取遺留於現場之手機登記資
      料，查得申辦人為證人即被告之兄王命福，遂於九十四年
      二月十八日為被害人丙○○製作筆錄時，提示證人王命福
      之檔案照片，請被害人丙○○指認，惟被害人丙○○表示
      證人王命福並非竊盜財物者。其復調取證人王命福之戶籍
      資料，查知被告前有強盜前科，其遂再次提供被告之檔案
      照片供被害人丙○○指認，被害人丙○○看到被告之檔案
      照片後，即表示輪廓很像，但是沒有那麼胖等語（參見本
      院卷第一二五頁、第一二六頁），從而，依據被害人丙○○、證人莊海松於本院審理時所證，其等就被害人丙○○
      初次指認檔案照片時，承辦員警莊海松所提供之檔案照片
      數目部分為二張抑或三至四張一節，兩人證述雖稍有出入
      ，惟可確定者，被害人丙○○當日指認檔案照片時，承辦
      員警並非僅提供被告之檔案照片以供指認，然被害人丙○○仍得於複數檔案照片中，指認被告為本案行為人，足見
      被害人丙○○所為被告係本案行為人之指認，當非承辦員
      警誘導所致。況依證人莊海松於本院審理時所證：其首先
      提供證人王命福之檔案照片予被告指認時，並曾告知被害
      人丙○○，證人王命福即為現場遺留之行動電話手機申辦
      人等語（參見本院卷第一二六頁），惟被害人丙○○亦未
      受承辦員警前開言語影響，仍清楚告知承辦員警，證人王
      命福並非當日之行為人，足見被害人丙○○所為被告之指
      認，確係本於其記憶而為之指認，並非受到承辦員警之誘
      導。另被害人丙○○於本院審理時以證人身分結證稱：其
      於九十四年四月一日即被告遭拘提到案當日，經承辦員警
      通知至警局進行指認，其至警局時，曾先看到被告獨處於
      拘留室（按應係偵訊室之誤），嗣經警通知進行指認時，
      偵訊室內係有四人供其指認等語（參見本院卷第九二頁）
      ，依此，被害人丙○○於警局進行複數指認前，業已先行
      見過獨處於偵訊室之被告，是承辦員警為被害人丙○○製
      作之複數指認確實不無瑕疵。惟被害人丙○○於被告為警
      拘提前之九十四年二月十八日時，即已於複數檔案照片中
      ，指認被告為本案行為人，而被害人丙○○於該次指認過
      程中，並無承辦員警誘導之情事，已如前述，是縱被害人
      丙○○於被告遭拘提到案時，就被告本人進行複數指認之
      程序不無瑕疵，亦不影響其初次指認之正確性，辯護意旨
      指摘被害人丙○○於警局就被告本人進行複數指認程序存
      有瑕疵，而認被害人丙○○所為被告係本案行為人之指認
      均屬承辦員警誘導云云，尚無可採。
（四）另被害人丙○○於案發當日初次警詢時，就本案行為人外
      貌證稱：係一名年約二十至三十歲之男子，身高約一百六
      十五公分等語，復於九十四年二月十八日第二次警詢證稱
      ：係一名年約三、四十歲男子，身高約一百六十五公分，
      皮膚黝黑，留平髮之中年男子等語（分別參見警卷第一一
      頁、第一四頁），依此，被害人丙○○於警詢中雖就本案
      行為人之年紀陳述不一，且與被告實際年齡亦不相符（按
      被告於行為時應為五十一歲），然被害人丙○○於案發當
      日製作警詢前甫受攻擊，情緒所受影響，不言可喻，是其
      於當日製作警詢筆錄時，所為描述，稍有出入，亦非全無
      可能，尚不得以此即認被害人丙○○之證述均不可採。另
      外貌與年紀之關連性並非絕對，僅以外貌判斷他人之年紀
      ，本屬極易發生誤判之情事，自難以被害人誤判被告年紀
      ，即認被害人之陳述有誤，進而認定被害人之指認有誤認
      之情事。另被害人於警詢中描述被告之髮型為平髮，並非
      平頭，辯護意旨以被告於案發之際之髮型並非平頭，而認
      被害人之指認有誤云云，亦無可採。另犯罪行為人於行為
      後，遭被害人追捕時，是否會丟棄部分贓物，此牽涉到犯
      罪行為人當時之心態與決定，並非有必然之應為或不為。
      且犯罪者，以丟棄部分贓物之行為，亦可誘使被害人拾撿
      贓物，而爭取逃逸之時間與空間，此亦非不可想像之事。
      尚難以此認定被害人丙○○所述被告於離去之際，曾為丟
      擲現金二千九百元之舉，即認被害人丙○○所證述之過程
      與常理不符，而認其所證均屬虛構不實。另被害人丙○○
      於九十四年二月十八日製作警詢筆錄時證稱：其在現場發
      現統一發票一紙，因非其所有之物，故提供予警方追查等
      語（參見警卷第一五頁）、偵查中結證稱：歹徒趁機逃跑
      後，現場遺留統一發票一紙等語（參見偵卷第二七頁）；
      復於本院審理時結證稱：案發當日，其所有之物品均掉落
      於地，其配偶為其將所有物品收至皮包內，回家後始行發
      現皮包內有該張非其所有之統一發票一紙，故於數日後，
      至第六分局製作第二次警詢筆錄（按係九十四年二月十八
      日警詢筆錄）時，交予承辦員警處理等語（參見本院卷第
      九四頁）。綜觀被害人丙○○就該張統一發票之來源，雖
      其陳述用語不一，然均係證稱該統一發票係行為人逃逸後
      ，遺留於現場之物，前後證述並無不同。其在九十四年二
      月十八日製作之警詢筆錄中所述在現場發現統一發票一紙
      等語，應係陳明其所提出之統一發票來源，而非意指其發
      現統一發票之地點為案發現場，而其於本院之證述，僅係
      就發現該統一發票之過程，作較為詳細之陳述，前後參照
      以觀，並無矛盾衝突之處。另辯護意旨稱：證人莊海松於
      本院審理時，結證稱：被害人丙○○於提出扣案統一發票
      時，並未提及該統一發票為其配偶在其皮包所發現，故認
      被害人丙○○就扣案統一發票來源之陳述有所不實云云。
      惟此應係被害人丙○○於製作警詢筆錄時，對承辦員警陳
      述該統一發票發現經過之詳細與否所生之差異，與被害人
      丙○○於本院審理時之證述相較以觀，並無不符，辯護意
      旨據此認被害人丙○○就扣案統一發票之來源證述不一，
      而認其證述不實云云，尚無理由。另被害人丙○○於警詢
      及偵查中均敘及案發當時，曾與被告發生扭打等情（參見
      警卷第一三頁、偵卷第二七頁），並於本院審理時，結證
      稱：被告當日曾以安全帽毆打伊臉部成傷，兩人並均倒地
      扭打等語（參見本院卷第八七頁至第八九頁），故就被害
      人李春目前後證述以觀，被害人丙○○於警詢及偵查與本
      院審理時，確實均提及曾遭與被告發生扭打之事實。雖被
      害人丙○○於警詢及偵查中之陳述，並未提及被告以安全
      帽毆打臉部之動作，而至本院審理時始為此部分證述，惟
      此應屬其於警詢及偵查中與本院審理時，就遭被告毆打過
      程之陳述，精密細緻程度不一所致，自難以被害人丙○○
      就此部分之證述前後有所不一，即認被害人丙○○所述遭
      被告竊盜及與之扭打之過程之證詞均屬虛妄而不予採信。
（五）證人丙○○於本院審理時結證稱：未曾出售水果予被告，
      本案發生前，亦未曾見過被告等語（參見本院卷第九六頁
      、第九三頁），是被告指稱之前向被害人丙○○購買水果
      發生爭執，被害人丙○○係因挾怨報復而為指認云云，是
      否屬實，實非無疑。況除被害人丙○○於警詢及偵審中迭
      次指認被告為本案行為人外，另有被告之行動電話手機一
      支，及被告當日購物之統一發票遺留於現場等跡證，倘被
      害人丙○○係設詞誣陷被告，衡情亦無覓得被告所有之行
      動電話手機及統一發票留置於現場，得以佐證其前開指認
      之理。又被告於本院審理時供稱：伊當日曾見被害人丙○○等人在台南市○○路與夏林路之交岔口處飲酒，而伊亦
      在夏林路上飲酒，惟與被害人丙○○等人飲酒處，距離約
      有三十公尺之距離，且當日伊並未經過被害人丙○○等人
      飲酒處等語（參見本院卷第一四０頁），是依被告所述當
      日其與被害人丙○○飲酒之狀況，縱被告所有之統一發票
      可能係其在飲酒處或其他地點掉落之際，為風吹至案發地
      點處，而遺留於案發現場處，然被告所持行動電話手機具
      有一定之重量，而依被告飲酒時，與被害人丙○○飲酒處
      距離達三十公尺之遙，及被告自稱當日飲酒過程中，未曾
      經過被害人丙○○飲酒處即案發地點等情狀，則除非被告
      於案發之際即在現場，被告所持之行動電話手機當無留置
      於案發現場之理。又被告於本院審理時復供稱：案發當日
      ，被害人丙○○及與之同飲友人均未至伊自行飲酒地點等
      語（參見本院卷第一四０頁），是亦可排除被害人丙○○
      經過被告飲酒處拾得被告行動電話手機之可能，綜此，堪
      認被告之統一發票、行動電話手機確係被告至被害人丙○○等人躺臥處行竊，並與被害人丙○○扭打過程中所遺落
      。是被告辯稱：其所有之手機、統一發票等物可能係因不
      慎遺失所致，並非其於竊盜或與被害人丙○○扭打之際掉
      落云云，與事實顯不相符，當無可採。從而，依被害人丙○○與被告之關係，及現場所留被告所有之行動電話手機
      及統一發票等物之跡證，綜合以觀，堪認被害人丙○○當
      無設詞誣陷被告之虞，堪信其於警詢及偵審中迭次指認被
      告確為本案行為人之證述與事實相符，堪信為真。被告前
      開所辯，尚屬無據，自難採信。
（六）綜上所述，被告竊盜後，因防護贓物、脫免逮捕，當場施
      以強暴之準強盜犯行，已臻明確，堪以認定，應依法論科
      。
四、核被告甲○○竊盜後，為防護贓物、脫免逮捕對被害人丙○○當場施以強暴，核其所為，係犯刑法第三百二十九條、第
    三百二十八條第一項之準強盜罪。公訴意旨雖以被告於行竊
    之際，並曾攜帶扣案折疊刀一支，因認被告所為之竊盜行為
    係犯刑法第三百二十一條第一項第三款之攜帶兇器竊盜罪，
    而其於竊盜後，復為防護贓物、脫免逮捕，而對被害人丙○○當場施以強暴，故應成立刑法第三百二十九條、第三百三
    十條第一項之攜帶兇器準強盜罪等語。惟訊據被害人丙○○
    於本院審理時結證稱：其與被告扭打過程中，並未發現被告
    曾持有扣案之折疊刀等語（參見本院卷第九六頁），是被告
    行竊之際，是否確實攜帶扣案之折疊刀，即非無疑。而扣案
    之折疊刀經本院函請內政部警政署刑事警察局鑑定，認該折
    疊刀上並未發現指紋或可資比對之血跡斑等情，有該局九十
    四年十月十二日刑醫字第０九四０一一五七二０號鑑驗書一
    紙，從而，依本院調查證據所得，尚難認定扣案折疊刀確經
    被告持有，從而，依本院調查證據所得，尚難認定被告於行
    竊之際，曾攜帶扣案折疊刀，故公訴意旨認被告所為之竊盜
    行為係犯刑法第三百二十一條第一項第三款之攜帶兇器竊盜
    罪，進而認定被告為防護贓物、脫免逮捕而當場施以強暴之
    舉，已成立刑法第三百二十九條、第三百三十條第一項之攜
    帶兇器準強盜罪云云，容有未洽。惟其基本事實同一，本院
    仍得併予審酌，並變更起訴法條。另被告於行竊完畢，意欲
    防護贓物、脫免逮捕而以破酒瓶朝被害人丙○○攻擊之舉，
    雖該破酒瓶破裂處鋒利，客觀上足以對人之生命、身體構成
    威脅，足資為兇器，然刑法第三百二十九條之準強盜罪之成
    立，係以被告先實施竊盜之行為後，並因防護贓物、脫免逮
    捕而當場施以強暴為要件，是被告所為是否構成刑法第三百
    二十九條、第三百三十條第一項所示之加重準強盜罪，仍應
    以被告於行竊之際，是否具備刑法第三百二十一條第一項所
    示各款要件為斷（最高法院四十二年度台上字第五二三號判
    例參照）。查本件被告竊盜完畢後，被害人丙○○欲將之攔
    阻離去時，被告因欲防護贓物、脫免逮捕始行持破酒瓶攻擊
    ，已如前述，是被告持有該破酒瓶之舉，係在竊盜行為完畢
    後始行為之，故其所為應與刑法第三百二十九條、第三百三
    十條第一項之攜帶兇器準強盜罪之構成要件有間，附此敘明
    。另被告見被害人丙○○、丁○○躺臥在前揭地點，進而上
    前竊取二人之財物，故其竊取二人財物之時間密接，應係本
    於一竊盜犯意接續為之，僅屬一竊盜行為。且被告以一竊盜
    行為侵害被害人丙○○、丁○○二人之財產法益，為同種想
    像競合犯，應僅從一竊盜罪處斷，並因被告實施竊盜行為後
    ，復為防護贓物、脫免逮捕而當場施以強暴，故其所為應僅
    成立一準強盜行為。爰審酌被告犯罪動機、手段、所得、竊
    盜後，復為防護贓物、脫免逮捕而當場施以強暴之手段、對
    被害人等所生危害程度、犯罪後否認犯行之態度等一切情狀
    ，量處如主文所示之刑，以資懲儆。另公訴意旨雖請求對被
    告量處有期徒刑九年之刑責，惟本院認定被告所犯之刑責應
    屬普通準強盜罪而非公訴意旨所認之加重準強盜罪一節，已
    如前述，是本院審酌被告所犯罪名，及審酌前開等事項，認
    量處如主文所示之刑，應已足生懲處被告，並使其警惕而不
    致再犯，附此敘明。另被告持以攻擊被害人丙○○之安全帽
    一頂，業據被告否認為其所有，且亦無其他證據足認該安全
    帽為被告所有，爰不另依刑法第三十八條第一項第二款之規
    定沒收之。另扣案折疊刀一支，雖在案發現場扣得，然並無
    證據足認該折疊刀屬被告所有，且供被告為本案犯行，或預
    備供本案犯行所用，自無宣告沒收之餘地，附此敘明。
據上論斷，應依刑事訴訟法第二百九十九條第一項前段、第三百
條，刑法第三百二十九條、第三百二十八條第一項，判決如主文
。
本案經檢察官乙○到庭執行職務。
中    華    民    國    95    年    4     月    21    日
                          刑事第十二庭
                                審判長法  官  陳志成
                                      法  官  莊玉熙
                                      法  官  卓穎毓
以上正本證明與原本無異。
如不服本判決，應於收受送達後10日內向本院提出上訴書狀（應
附繕本）。
                                      書記官  秦建華
中    華    民    國    95    年    4     月    21    日
附錄本案論罪科刑法條全文：
刑法第三百二十九條
竊盜或搶奪，因防護贓物、脫免逮捕或湮滅罪證，而當場施以強
暴脅迫者，以強盜論。
刑法第三百二十八條
意圖為自己或第三人不法之所有，以強暴、脅迫、藥劑、催眠術
或他法，至使不能抗拒，而取他人之物或使其交付者，為強盜罪
，處五年以上有期徒刑。以前項方法得財產上不法之利益或使第
三人得之者，亦同。
犯強盜罪因而致人於死者，處死刑、無期徒刑或十年以上有期徒
刑；致重傷者，處無期徒刑或七年以上有期徒刑。
第一項及第二項之未遂犯罰之。
預備犯強盜罪者，處一年以下有期徒刑、拘役或三千元以下罰金。


司法院資訊處製作；財團法人民間司法改革基金會備份。
